臺灣高等法院刑事判決　　　　　　　　 94年度上易字第634號
上　訴　人　臺灣臺北地方法院檢察署檢察官
被　　　告　丙○○
　　　　　　乙○○
共　　　同
選任辯護人　鍾周亮律師
上列上訴人因傷害案件，不服臺灣臺北地方法院94年度易字第53
號，中華民國94年3 月23日第一審判決（起訴案號：臺灣臺北地
方法院檢察署93年度偵字第14666 號），提起上訴，本院判決如
下：
    主  文
上訴駁回。
    理  由
一、公訴意旨以：被告丙○○、乙○○二人為夫妻關係，與甲○○分別為弟媳及姐弟關係。緣王枚棋於民國九十三年二月二
    十六日晚上九時許，陪同母親黃錫珍一同前往丙○○、乙○○位於臺北市○○街一九巷四五號四樓之住處，嗣雙方因細
    故發生爭執，詎乙○○竟基於普通傷害之犯意，強拉甲○○
    坐於餐桌旁之椅子上，致甲○○受有右膝瘀傷、左手臂瘀傷
    及雙手腕疼痛等傷害；丙○○則基於恐嚇之犯意，在一旁對
    甲○○恐嚇稱：「你很欠揍」、「你給我小心一點」等語，
    使甲○○心生畏懼，因認丙○○涉犯刑法第三百零五條恐嚇
    危害安全罪嫌、乙○○涉犯刑法第二百七十七條第一項之普
    通傷害罪嫌云云。
二、按犯罪事實應依證據認定之，無證據不得認定其犯罪事實，
    又不能證明被告犯罪或其行為不罰者，應諭知無罪之判決，
    刑事訴訟法第一百五十四條第二項、第三百零一條第一項分
    別定有明文。次按認定不利於被告之事實，須依積極證據，
    茍積極之證據本身存有瑕疵而不足為不利於被告事實之認定
    ，即應為有利於被告之認定，更不必有何有利之證據，而此
    用以證明犯罪事實之證據，猶須於通常一般人均不至於有所
    懷疑，堪予確信其已臻真實者，始得據以為有罪之認定，倘
    其證明尚未達到此一程度，而有合理性之懷疑存在，致使無
    從為有罪之確信時，即應為無罪之判決，此有最高法院八十
    二年度臺上字第一六三號判決、七十六年臺上字第四九八六
    號、三十年上字第八一六號等判例意旨可資參照。末按告訴
    人之告訴，係以使被告受刑事訴追為目的，是其陳述是否與
    事實相符，仍應調查其他證據以資審認，亦據最高法院五十
    二年臺上字第一三○○號判例闡釋甚明。
三、公訴人認被告丙○○、乙○○分別涉犯恐嚇危害安全、普通
    傷害罪嫌，係以告訴人甲○○之指訴、證人黃錫珍、周進財
    之證詞、財團法人基督復臨安息日會臺安醫院診斷證明書為
    其論據。訊據丙○○、乙○○堅決否認有何恐嚇危害安全、
    普通傷害犯行，丙○○辯稱：伊沒有罵告訴人，係告訴人在
    罵伊等語；乙○○則辯稱：告訴人進門後，就未經伊同意開
    始四處拍照，並一直罵伊，當時告訴人很衝動，伊怕告訴人
    傷害丙○○，始拉住告訴人之手等語。經查：
  (一)就當日告訴人指訴遭被告乙○○抓住手而受傷之過程，告訴
    人指稱：被告乙○○係緊緊抓住伊的手，直到伊母親即證人
    黃錫珍帶同里長即證人周進財到場後，伊才得以脫身云云（
    見偵查卷第二二頁、原審卷第一八八頁）。惟觀諸證人周進
    財於警詢時證述：「該婦人（即證人黃錫珍）當時來我辦公
    室告訴我，她的女兒與兒子、媳婦吵架，請我趕緊去勸架，
    將女兒帶開，以免被兒子及媳婦打死，我遂與該婦人一同前
    往」、「我到達現場後發現該住戶大門未完全關閉，進入屋
    內看見一女子坐在客廳中央的椅子上（非沙發），乙○○站
    在該女子左方一公尺左右距離，丙○○站在該女子右側約二
    至三公尺位置，地面上有瓷器碎片，該名女子與乙○○夫妻
    似乎為了某事情在爭吵」等語（見偵查卷第十四頁），復於
    偵查中證稱：「當日是黃錫珍來找我，說他女兒可能會受到
    傷害，我一去，情形是地上有碎片，乙○○站在一旁，甲○○沒有受到控制，也沒有吵架的情形。... 我是沒有看到甲○○被抓住」等語（見偵查卷第六六頁），是以，證人周進
    財隨證人黃錫珍進入被告之住所時，並無看見告訴人之雙手
    遭乙○○控制之情形，與告訴人所述並不相同。
  (二)雖證人黃錫珍於偵查中證述：「我兒子就用手把我女兒綁起
    來，綁到一旁的椅子坐下來... 直到里長來，我兒子才放開
    」（見偵查卷第六五頁），於原審審理時亦為相同附和告訴
    人之證詞（見原審卷第一九一頁反面）。惟其曾於警詢時證
    述：「因為我要向乙○○詢問有關房子貸款事宜，所以邀女
    兒一同前往」（見偵查卷第十七頁），於偵查時證稱：「剛
    開始我敲門沒人回應，後來我大聲敲他才來開門，因為我兒
    子娶老婆後就不要我了。因為我兒子借了一千多萬，我才要
    去找他，我當日就找我女兒一起去找我兒子」等語（見偵查
    卷第六五頁）；告訴人並供稱：「因為母親事先於電話中向
    弟弟乙○○詢問有關房子貸款事宜，弟弟的態度不好，母親
    才邀我一同前往了解。」（見偵查卷第二○頁）等語；另告
    訴人陪同證人黃錫珍在該日前往被告住處，目的係詢問乙○○近日為何以其資助購買之臺北市○○○路○段三○巷七號
    三樓房地向銀行設定高額抵押貸款等情，亦為告訴人在原審
    九十三度家護字第九八號、第九九號聲請通常保護令案件調
    查中所自陳，此見上開裁定即明（見偵查卷第二四頁至第三
    二頁）。由上可知，告訴人係陪同證人黃錫珍至被告家中詢
    問房屋貸款事宜，且依證人黃錫珍於原審證稱：「我兩年沒
    有看到我兒子，因為我腳痛沒有參加婚禮」等語，足證證人
    黃錫珍及告訴人對被告二人早已心生不滿，是證人黃錫珍之
    證詞顯有偏頗之虞，洵無足取，自不足以據為對乙○○不利
    之認定。
  (三)又被告乙○○辯稱：「當天晚上九點，我姐姐和我媽在沒有
    通知我之下，就來敲門並大喊。我平時和我媽和我姐關係不
    是很好。我就請他們進來，我姐就一直到處拍照，並一直罵
    我，我請他不要拍....。後來就因此發生衝突，我太太後來
    回來，我姐姐還是一樣繼續拍照，我姐姐還拿東西要丟我太
    太，我當日有拉我姐姐的手，因為我姐姐很激動，我怕我姊
    姊會傷害我太太，可是我姐姐還是很激動。」等語（見偵查
    卷六四頁）；再參以證人黃錫珍於偵查中證述：「因為之前
    我兒子來找我，都很可憐的樣子，我很擔心，就拿相機去想
    說到處拍照看看那裡有問題」等語（見偵查卷第六五頁）；
    告訴人於原審亦證稱：「（你說你當天去的時候是跟你媽媽
    臨時去的，為何會帶數位相機？）我平常就會把數位相機帶
    在身邊，且我才剛買，我的相機很小，所以隨身攜帶」，「
    我本來是站在他們家門口，我本來沒有進去，是因為我媽媽
    要求拍照，我才跟著進去拍照」等語（見原審卷一八八頁）
    ，由上可知，告訴人與其母一踏入被告住所家門，即四處找
    尋丙○○，並進而於被告住所內部隨意拍照，而觀諸告訴人
    於臺灣高等法院九十三年度家護抗字第一三一號聲請通常保
    護令案件調查時所提出在當日所拍攝之照片（影本見原審卷
    第一二四頁至第一二七頁），第一張為乙○○眼觀他處，似
    屬未經知會而拍攝，最後一張為丙○○怒指鏡頭之畫面，其
    餘無非被告家中之衣櫃、廚房與牆角盆栽之照片，是該照片
    顯難認如證人黃錫珍所稱係出於關懷或善意而前往被告住處
    探視，並基於留念之意而拍攝，乙○○稱係告訴人未經同意
    而拍攝照片，實非無據。從而，雖告訴人與證人黃錫珍為乙○○之母親、胞姊，惟渠等亦應尊重被告二人之隱私權，渠
    等未經被告同意逕自拍攝被告住所內部及被告人身照片，引
    起被告之不滿自屬當然，依告訴人所拍攝之丙○○怒指鏡頭
    之照片，亦可知丙○○並不認同告訴人未經其同意即拍攝照
    片之行為，故告訴人與被告間因而發生爭執，並不違常情，
    而乙○○在衝突中，或為阻止告訴人拍照，或為如其所稱為
    保護丙○○受到傷害，而與甲○○有肢體上之接觸，然此均
    非出於傷害告訴人犯意所為之行為。
  (四)復觀諸告訴人所提出、由財團法人基督復臨安息日會臺安醫
    院所出具之診斷證明書，雖載明告訴人受有右膝瘀傷、左手
    臂瘀傷、雙手腳疼痛之傷害（見偵查卷第三四頁），然導致
    上開傷勢之可能性眾多，自行不慎碰撞亦所在多有，而告訴
    人診療日期為九十三年二月二十七日，且以急診方式就診，
    然告訴人指述遭乙○○傷害之日期，係九十三年二月二十六
    日晚上九時許，以上開傷勢之嚴重程度，循一般通常就診程
    序即可，實無依急診為之之必要，是自九十三年二月二十六
    日晚上九時許，至翌日告訴人就診時點之間，尚無法排除告
    訴人係因其他因素而導致上開傷勢，復以急診方式就診之可
    能，故僅依該診斷證明書亦難認定告訴人所述為真。
  (五)又公訴人認定丙○○對告訴人口出恐嚇言詞犯行部分，僅有
    告訴人之指訴及證人黃錫珍之證詞為憑據，而證人黃錫珍之
    證詞不足採信已如前述，是此部分僅依告訴人指訴，而無其
    他積極證據可資佐證之情況下，自無法為丙○○不利之認定
    。
四、綜上所述，公訴人所舉之事證，尚有合理性之懷疑存在，致
    使無從為被告二人有罪之確信，原審本同上見解，諭知被告
    二人無罪，核無不當，公訴人仍執陳詞，指摘原判決不當為
    無理由　應駁回其上訴。
據上論斷，應依刑事訴訟法第三百六十八條，判決如主文。
本案經檢察官周誠南到庭執行職務。
中　　華　　民　　國　　94　　年　　7 　　月　　27　　日
　　　　　　　　　刑事第七庭審判長法　官  蔡秀雄
　　　　　　　　　　　　　　　    法　官  林明俊
　　　　　　　 　 　　　　　　　　法　官  周占春
以上正本證明與原本無異。
不得上訴。
                                  書記官  葉金發
中　　華　　民　　國　　94　　年　　7 　　月　　27　　日
